【裁判字號】    99,易,2150
【裁判日期】    991119
【裁判案由】    恐嚇
【裁判全文】
臺灣高雄地方法院刑事判決              99年度易字第2150號
公  訴  人  臺灣高雄地方法院檢察署檢察官
被      告  冒永豫
選任辯護人  李育任律師
            王仁聰律師
上列被告因恐嚇案件，經檢察官提起公訴（99年度偵字第12406
號），本院判決如下：
    主  文
冒永豫犯恐嚇罪，處拘役伍拾日，如易科罰金，以新臺幣壹仟元
折算壹日。
    事  實
一、緣冒永豫前於民國98年12月29日晚間，透過雅虎奇摩拍賣網
    站，以新臺幣（下同）590 元之價格，向林佩蒲購得新疆和
    闐白玉牌「事事順利老穀玉」1 塊，惟冒永豫收受貨品後，
    對該品質表示不滿，向林佩蒲反應，雖林佩蒲屢次表明可換
    貨或退款予冒永豫，冒永豫仍執意刁難，於拍賣網站留言版
    上對林佩蒲提出如下之無理要求：「有三個選擇隨你挑。1.
    手寫『我要老實做生意賺大錢』25遍。（字跡要工整，不可
    潦草）簽名＋日期。2.同上50遍。3.同上100 遍。以上三選
    一，寫完把正本寄給我。如果有老實寫，我就不再追究。你
    想好再答覆」。嗣林佩蒲之夫王豪志得知上情後，於99 年1
    月3 日下午3 時8 分許，以其持用之門號0000000000號行動
    電話撥打冒永豫所有之0000000000號行動電話，欲找冒永豫
    溝通解決，然遭冒永豫拒絕，王豪志表明其等夫妻不會依上
    開留言版之要求方式書寫，詎冒永豫心生不滿，竟基於恐嚇
    危害安全之犯意，向王豪志恫稱：「要文的要武的、要黑的
    要白的都可以」等語，旋王豪志將上開恐嚇言語轉知其妻林
    佩蒲，以此加害生命、身體之事恐嚇王豪志及林佩蒲，致其
    2 人均心生畏懼，致生危害於其2 人生命、身體之安全。
二、案經王豪志、林佩蒲告訴暨高雄市政府警察局苓雅分局移請
    臺灣高雄地方法院檢察署檢察官偵查起訴。
    理  由
壹、證據能力部分
    按被告以外之人於審判外之陳述，雖不符刑事訴訟法第159
    條之1 至第159 條之4 之規定，而經當事人於審判程序同意
    作為證據，法院審酌該言詞陳述或書面陳述作成時之情況，
    認為適當者，亦得為證據；當事人、代理人或辯護人於法院
    調查證據時，知有第159 條第1 項不得為證據之情形，而未
    於言詞辯論終結前聲明異議者，視為有前項之同意，刑事訴
    訟法第159 條之5 定有明文。查本案判決所引用具傳聞性質
    之各項證據資料，業據本院於審判期日依法踐行調查證據程
    序，檢察官、被告及辯護人就上開證據之證據能力均未爭執
    ，且於言詞辯論終結前亦未聲明異議，復查無依法應排除證
    據能力之情形，依上開規定，應有證據能力。
貳、認定事實依據之證據及理由
一、訊據被告冒永豫固供承有於電話中與告訴人王豪志對談並出
    言要文的要武的都可以等情，然矢口否認有何恐嚇犯行，辯
    稱：伊沒有說要黑的要白的這句；是王豪志用未顯示號碼之
    行動電話主動撥打電話給伊，王豪志在電話中出言不遜，伊
    才被動的說出上開語句，沒有恐嚇的意思等語。惟查：
  (一)上揭被告透過網路拍賣網站，向告訴人林佩蒲購得老穀玉1
    塊，因不滿貨品品質，向林佩蒲反應，經林佩蒲多次表明可
    換貨或退款予被告，被告仍於網路留言版提出如事實欄所示
    之無理要求，嗣於接獲告訴人王豪志所撥打欲與其溝通解決
    之電話時，出言恫嚇：要文的要武的、要黑的要白的都可以
    等加害生命、身體之事恐嚇王豪志，旋王豪志轉知其妻林佩
    蒲，致其2 人均心生畏懼等事實，業據證人即告訴人王豪志
    於偵訊及本院審理中證述明確（偵卷第9 至10頁、本院卷第
    15 至17 頁），核與證人林佩蒲於警詢、偵訊中證述情節相
    符（警卷第3 至4 頁、偵卷第9 至11頁），並有通聯調閱查
    詢單、中華電信資料查詢各1 紙附卷可稽（警卷第24頁、審
    易卷第12頁）。
  (二)被告雖辯稱：伊沒有說要黑的要白的這句，是王豪志以未顯
    示來電的號碼撥打給伊，並於電話中出言不遜，伊才被動說
    出上揭語句，沒有恐嚇的意思云云。惟查，證人王豪志已於
    99 年4月29日偵訊中明確證稱：被告向林佩蒲網購時有留電
    話，伊即撥打電話給被告，問被告要怎麼寫，後來並問被告
    如果不寫會怎麼樣，被告就說要文的要武的、要黑的要白的
    都可以等語（偵卷第9 至10頁），復於本院審理中證述：伊
    打電話給被告時，有表明自己的身分，並詢問被告的留言是
    什麼意思，要伊等如何書寫，被告回答說就是25遍、50遍、
    100 遍；被告確實有說要文的要武的、要黑的要白的都可以
    ，當時被告是用台語以兄弟的口氣回答，伊聽到心理會害怕
    等語（本院卷第16頁），是被告除以「要文的要武的都可以
    」恫嚇之外，確有出言以「要黑的要白的都可以」之語句恐
    嚇乙節，堪予認定。而本件告訴人王豪志撥打被告之行動電
    話時，確有向被告表明身分，已如前述，雖以未顯示號碼之
    方式為之，然係其個人使用習慣之問題，復據證人王豪志於
    本院審理中證述在卷（本院卷第15頁反面），衡情亦與一般
    使用行動電話之方式不悖，參以依被告於本院審理中自承其
    接獲王豪志打來之電話時，王豪志有問要寫幾遍，其請王豪
    志依照網路上留言處理等情觀之（本院卷第17頁反面），顯
    見被告確已知悉撥打電話者之身分及對話內容甚明。又被告
    雖陳稱：係告訴人王豪志於電話中先出言不遜，伊始被動說
    出上開話語云云，惟遍觀其警詢、偵訊及本院審理中之陳述
    ，對於告訴人王豪志究竟如何出言不遜並無具體描述，且為
    告訴人王豪志所否認，縱認被告於本院審理中所陳王豪志係
    以台語說「你很厲害喔」乙節為真（本院卷第17頁反面），
    然上開告訴人王豪志所述言詞，充其量僅為質問被告之意，
    難認被告有何出言以上揭語句恐嚇之必要性及正當性。況苟
    被告所述為真，衡情其接獲本件可疑電話後，理應採取報警
    、撥打反詐騙電話等行動，詎其除未報警外，於警詢及偵訊
    中對於是否有接獲上開電話乙節，竟予全然否認（警卷第2
    頁、偵卷第9 頁），甚且具狀要求檢察官調閱雙方通聯紀錄
    （見偵卷第26頁其刑事答辯暨聲請調查證據狀），顯與常情
    不符，益證其前開辯稱，純係事後諉卸之詞，不足採信。
  (三)再恐嚇罪之成立，係僅以通知加害之事使人恐怖為已足，不
    必果有加害之意思，更不能有實施加害之行為；所謂恐嚇，
    指凡一切言語、舉動足以使人生畏怖心者均屬之，而該言語
    是否足以使他人生畏怖心，被害人是否心生畏懼，應本於社
    會一般觀念衡量，依客觀經驗法則而為判斷。觀之上開被告
    出言恐嚇之語句：「要文的要武的、要黑的要白的都可以」
    ，依社會一般觀念衡量，核係危害他人生命、身體安全之惡
    害通知無訛，自足以使被害人心生畏怖。而告訴人王豪志與
    林佩蒲係共同居住、一起生活之夫妻關係，業據其等陳明在
    卷，並有全戶戶籍資料查詢結果2 份在卷可憑（警卷第22、
    23頁），是王豪志於接獲電話後立即轉知林佩蒲，致林佩蒲
    聽聞上開話語，亦足使其生心生畏懼無訛。至被告另辯稱：
    本件係林佩蒲報警，王豪志竟陳述係其報警，故其所述不實
    云云，查本件雖係林佩蒲報案並於警詢中應詢，惟告訴人林
    佩蒲於警詢、偵訊中已陳明：王豪志與被告講完電話後有立
    刻跟伊講這些話，伊等心生畏懼，立刻報警（警卷第3 頁反
    面、偵卷第10頁），而告訴人王豪志與林佩蒲既係共同居住
    生活之夫妻關係，已如前述，王豪志於其妻林佩蒲已報案、
    提出告訴之情形下，主觀上認為等同其本人親自報案，難認
    與常情有違，是此部分無從據為被告有利之認定。
  (四)綜上，被告前開所辯，純係避就卸責之詞，難以採信。事證
    明確，被告恐嚇之犯行，確堪認定。
二、核被告所為，係犯刑法第305 條之恐嚇危害安全罪。被告以
    一恐嚇行為，同時恐嚇王豪志、林佩蒲，係一行為觸犯相同
    罪名之同種想像競合犯，應依刑法第55條之規定，僅論以一
    罪；又起訴書雖未就被告恐嚇林佩蒲部分起訴，惟該部分與
    已起訴之事實有想像競合犯之裁判上一罪關係，為起訴效力
    所及，本院自得併予審理。爰審酌被告僅因網路購物糾紛，
    竟率爾對賣方即告訴人林佩蒲提出無理要求，復不思理性解
    決雙方糾紛，出言以加害生命、身體之事恐嚇告訴人王豪志
    、林佩蒲，所為顯屬可議，犯後復否認犯行，全然未見悔悟
    之意，態度難認良好，念其尚未對告訴人等為實際加害行為
    ，犯罪手段、犯罪所生損害非重，及斟酌其素行紀錄、生活
    狀況、智識程度等一切情狀，量處如主文所示之刑，並諭知
    易科罰金之折算標準，以資懲儆。
據上論斷，應依刑事訴訟法第299 條第1 項前段，刑法第305 條
、第55條、第41條第1 項前段，刑法施行法第1 條之1 ，判決如
主文。
本案經檢察官鄭靜筠到庭執行職務。
中    華    民    國    99    年    11    月    19    日
                  刑事第十一庭  法  官  林韋岑
以上正本證明與原本無異。
如不服本判決應於收受判決後10日內向本院提出上訴書狀，並應
敘述具體理由。其未敘述上訴理由者，應於上訴期間屆滿後20日
內向本院補提理由書(均須按他造當事人之人數附繕本)「切勿逕
送上級法院」。
中    華    民    國    99    年    11    月    19    日
                                書記官  黃旭淑
中華民國刑法第305條
（恐嚇危害安全罪）
以加害生命、身體、自由、名譽、財產之事，恐嚇他人致生危害
於安全者，處 2 年以下有期徒刑、拘役或 3 百元以下罰金。

司法院資訊處製作；財團法人民間司法改革基金會備份。
